【裁判字號】    88,訴,1894
【裁判日期】    890121
【裁判案由】    妨害自由等
【裁判全文】
台灣台中地方法院刑事判決                        八十八年度訴字第一八九四號
    公  訴  人  台灣台中地方法院檢察署檢察官
    被      告  乙○○
右列被告因妨害自由案件，經檢察官提起公訴 (八十八年度偵字第一二三四八號)，
本院判決如左：
    主      文
乙○○連續意圖為自己不法之所有，以恐嚇使人將本人之物交付，處有期徒刑肆年。
    事      實
一、乙○○素行極為不良，曾於 (一)民國七十三年二月間因搶奪搶劫案件，經法院
    判處有期徒刑十三年二月確定，入獄服刑後，於七十六年九月十三日假釋出獄，
    並於七十七年六月間依中華民國七十七年罪犯減刑條例將前揭有期徒刑減為九年
    四月；又於假釋期間之 (二)七十七年九月間因盜匪案件，經法院判處有期徒刑
    十年確定，並據以撤銷前開假釋，因第 (二)部分之案件與第 (一)部分案件不合
    於定執行刑要件，而先執行第 (二)部分之刑期，原應於八十七年二月七日執行
    完畢後，接續執行第 (一)部分殘餘之刑期，惟於八十二年九月十七日即先行假
    釋出獄；再於假釋期間之 (三)八十三年七月間因恐嚇案件，經法院判處有期徒
    刑二年確定，並據以撤銷第 (二)部分之假釋，因第 (三)部分之案件與第 (一)(
    二)部分案件不合於定執行刑要件，而先執行第 (三)部分之刑期，於八十五年二
    月四日執行完畢後，接續執行第 (一)( 二)部分殘餘之刑期，再於八十七年四月
    二十四日假釋出獄；又於假釋期間之 (四)八十七年八月間因妨害自由案件，經
    法院判處有期徒刑四月確定，並據以撤銷第 (三)部分之假釋，在入獄服刑前，
   竟仍不知警惕。復意圖為自己不法之所有，並基於概括之犯意，自八十八年一月
   三日起至同年十月七日止，連續於附表所示時間、地點，向學生郭佳瑋、詹彥輝
   、張居仁、劉仲杰、徐國榮、甲○○以如附表所示方法恫嚇，使郭佳瑋等人心生
    畏懼，並連續以如附表所示方式剝奪其等之行動自由，而取得如附表所示之財物
    。嗣於八十八年五月十七日下午九時許，乙○○強押甲○○至台中市○○路三四
    一號空友洋行欲刷卡購買洋酒時，經空友洋行負責人周惠珍發覺有異，報警循線
    查獲。
二、案經甲○○、張居仁訴由台中市警察局第二分局報請台灣臺中地方法院檢察署檢
    察官偵查起訴。
    理    由
一、右揭犯罪事實業據被告乙○○坦承不諱，核與告訴人甲○○、張居仁、被害人郭
    佳瑋、詹彥輝、劉仲杰、徐國榮指訴及與證人周惠珍證述之情節大致相符，且有
    贓物領據一紙、消費明細單一式二份及簽帳卡一式三份、存款簿影本二件附卷可
    稽，足證被告之自白與事實相符，因而事證明確，被告之犯行堪以認定，應予依
    法論科。
二、核被告所為，係犯刑法第三百零二條第一項之剝奪他人行動自由罪、第三百四十
    六條第一項之恐嚇取財罪。又被告先後多次剝奪他人行動自由、恐嚇取財犯行，
    時間緊接，犯罪構成要件相同，顯係基於概括犯意反覆為之，應依連續犯論處，
    並加重其刑。如附表編號四、六所示部分，被告對於在家樂福量販店及空友洋行
    刷卡購物部分並未得逞，公訴人認被告已分別取得刷卡之物品，容有誤會，而被
    告所為如附表編號四、六之刷卡購物部分雖未得逞，惟此與如附表編號四、六分
    別已取得之現金一萬五千元、五萬元部分應屬接續犯之實質上一罪關係，是被告
    既已一部分既遂，其他則不再論以未遂之刑責。被告所犯上開二罪間，有方法結
    果之牽連關係，為牽連犯，應從一重之恐嚇取財罪處斷。按刑法第七十九條之一
    第一項規定：「二以上徒刑併執行者，第七十七條所定最低應執行之期間，合併
    計算之。」同條第三項規定：「依第一項規定合併計算執行期間而假釋者，前條
    第一項規定之期間，亦合併計算之。」則在併合執行之情形，經許其假釋出獄者
    ，其報請許可假釋所須最低應執行之期間，既合併計算，且假釋期間 (即殘刑期
    間)，亦合併計算之，其期間即無從區分，從而，不論假釋出獄前所執行之期間
    是否已逾其中任一罪之刑期，亦不論嗣後其假釋有無被撤銷，在假釋期間內，均
    應認為尚未執行完畢，其於執行逾其中任一罪之刑期後五年內之假釋期間，再犯
    有期徒刑以上之罪者，不應論以累犯 (最高法院八十八年第四次刑事庭會議決議
    參照)，而被告雖有如事實欄所示多次前科，此有臺灣台中地方法院檢察署刑案
    資料查註紀錄表及本院被告全國前案紀錄表附卷可憑，惟揆諸前揭說明，仍不應
    論以累犯。爰審酌被告已有多次前科，仍不知悔改，復再犯本件六次剝奪他人行
    動自由及恐嚇取財犯行，對社會治安影響甚鉅，惟其犯後坦承犯行及態度尚稱良
    好等一切情狀，量處如主文所示之刑。
據上論斷，應依刑事訴訟法第二百九十九條第一項前段，刑法第第五十六條、三百零
二條第一項、第三百四十六條第一項、第五十五條、罰金罰鍰提高標準條例第一條前
段，判決如主文。
中      華      民      國      八十九      年      一      月  二十一  日
                                      臺灣臺中地方法院刑事第七庭
                                          法  官  劉  長  宜
右正本證明與原本無異
如不服本判決應於送達後十日內向本院提出上訴狀
                                          書記官
中    華    民    國      八十九      年      一        月 二十五       日
附錄本案論罪科刑法條全文
刑法第三百零二條第一項  私行拘禁或以其他非法方法，剝奪人之行動自由者，處五
                        年以下有期徒刑、拘役或三百元以下罰金。
刑法第三辟四十六條第一項  意圖為自己或第三人不法之所有，以恐嚇使人將本人或
                          第三人之物交付者，處六月以上五年以下有期徒刑，得
                          併科一千元以下罰金。
附表：
編號  犯罪時間  犯罪地點  犯  罪  方  法        所得財物        被害人
                                                （新台幣）
 一   八十八年  台中市台  以郭佳瑋撞到他為由，  二萬四千元     郭佳瑋
      一月三日  灣客運干  向郭佳瑋佯稱其係通緝
      下午八時  城站靠建  要犯陳仔志文，身上藏
      許        國市場騎  有槍械，要郭佳瑋服從
                樓下      不得反抗，致郭佳偉心
                          生畏懼後，強押郭佳偉
                          至附近誠泰銀行提款機
                          提領交付二萬四千元，
                          命郭佳瑋不得報警後，
                          始讓其離開。
 二   同年一月  台中市中  藉故詹彥輝撞到他，即  三萬元          詹彥輝
      二十四日  正路諾貝  隔著上衣以不明硬物抵
      下午四時  爾書局內  住詹彥輝腰際，逼迫詹
      許                  彥輝跟他走，否則即開
                          槍將詹彥輝打死，致詹
                          彥輝心生畏怖，而強押
                          詹彥輝至台中市○○路
                          某泡沫紅茶店內，又向
                          詹彥輝恫稱其係天道盟
                          大哥陳志文，而限制其
                          行動自由至當日下午七
                          時許，再強押詹彥輝至
                          台中市○○街與公園路
                          口附近提款機提領交付
                          三萬元後，再押詹彥輝
                          至台中市○○路尊龍客
                          運站，要詹彥輝不得報
                          案，並抄下其姓名及行
                          動電話號碼後始放行。
 三   同年四月  台中市建  假借張居仁撞到他，即  提款一萬八千元  張居仁
      七日下午  國路與中  將其強拉至一旁，佯裝  刷卡購買價值二
      一時三十  正路統聯  打電話予其手下小弟，  萬四千元之金項
      分許      客運站旁  並向被害人恫稱：今天  鍊
                騎樓下    是你運氣好否則便一槍
                          將你打死，致張居仁心
                          生畏懼，將其強押至某
                          泡沫紅茶店內，要張居
                          仁一起等侯其手下來接
      他，並向張居仁恫稱身
                          上藏有槍械，以不明硬
                          物隔著上衣抵住張居仁
                          ，強押張居仁至來來百
                          貨公司旁提款機提領交
                          付現金一萬八千元，並
                          在來來百貨公司內刷卡
                          購買價值二萬四千元之
                          金項鍊後，再強押張居
                          仁至國立自然科學博物
                          館始放行。
 四   同年五月  台中市中  假藉劉仲杰之書包撞到  一萬五千元      劉仲杰
      一日下午  港路與朝  他，要劉仲杰道歉後，
      四時許    富路口統  即佯稱其係為警通緝之
                聯客運朝  天道盟大哥，身上有刀
                馬站      槍並以不明硬物抵住劉
                          仲杰背部，威脅其不得
                          呼救，否則即開槍，使
                          劉仲杰心生畏怖，而強
                          押劉仲杰至附近九信提
                          款機提領交付現金一萬
                          五千元後，又將劉仲杰
                          強押至台中市○○路與
                          公益路口之家樂福量販
                          店內欲刷卡購物，但因
                          信用卡逾額無法使用而
          未得逞，再將劉仲杰強
                          押至台中市○○路與中
                          港路口，並要劉仲杰留
                          下姓名電話且不得報警
                          否則對劉仲杰及其家人
                          不利後，始予釋放。
 五   同年月八  台中市後  假稱徐國榮在瞪他，向    六千元      徐國榮
      日下午三  火車站之  其恫稱不可以亂看，伊
      時三十分  台汽客運  正在從事黑社會交易，
                南站      要徐國榮幫忙掩護，如
                          果不幫忙，可拿身上所
                          藏槍械對徐國榮開槍，
                          致徐國榮心生畏怖，而
                          後強押徐國榮坐計程車
                          至健行路稻香村泡沫紅
                          茶店，再要求徐國榮至
                          附近興農超市旁之提款
                          機提領現金六千元，搭
                          計程車返回後火車站下
                          車，命徐國榮交付提領
                          之六千元後始行離去。
 六  同年月十  台中市火   假藉甲○○在瞪他，向  五萬元      甲○○
     七日下午  車站前之   其佯稱身上藏有刀槍，
     六時五十  台中客運   要甲○○配合，否則可
     分許   站內       以拿槍或持刀將之射殺
                          或刺殺，致甲○○心生
                          畏懼後，將甲○○強拉
                          坐進計程車，至位於健
                          行路之稻香村泡沫紅茶
                          店內，又強押甲○○至
                          建行路興農超市旁之提
                          款機提領交付現金四萬
                          五千元及取走甲○○皮
                          包內之五千元，再搭計
                          程車至大雅路三四一號
                          空友洋行欲刷卡購買洋
                          酒，為負責人周惠珍發
                          覺有異報警，而未得逞。


司法院資訊處製作；財團法人民間司法改革基金會備份。
